臺灣高雄地方法院民事判決　　　　　　　 94年度訴字第399號
原　　　告　甲○○
訴訟代理人　乙○○
被　　　告　丙○○
當事人間請求損害賠償事件，本院民國4月28日言詞辯論終結，
判決如下：
  主  文
被告應給付原告新台幣捌拾玖萬陸仟陸仟陸拾柒元，及自民國94
年3月5日起至清償日止，按週年利率5%計算之利息。
原告其餘之訴駁回。
訴訟費用由被告負擔十分之三，餘由原告負擔。
本判決第一項於原告以新台幣貳拾玖萬玖仟元為被告供擔保後，
得假執行。但被告如以新台幣捌拾玖萬陸仟陸仟陸拾柒元為原告
預供擔保，得免為假執行。
原告其餘假執行之聲請駁回。
  事實及理由
一、原告主張：被告於民國93年8月31日晚上9時15分許，在高雄
    市○鎮區○○路232號「好口小吃部」內，因點歌撥放問題
    與鄰桌之訴外人林素幸發生爭執，後因原告話語偏袒訴外人
    林素幸，而與原告發生口角爭執，被告竟基於傷害人身體之
    犯意，徒手將原告推倒在地，致使原告頭部撞擊路面，而受
    有頭部外傷併顱內出血及顱骨骨折、合併左側肢體偏癱等之
    傷害，被告之上開犯行，並業經本院刑事庭以93年度簡字第
    5974號傷害案件判處有期徒刑3月確定在案。爰依侵權行為
    之法律關係請求被告賠償原告因此而支出之醫療費用新台幣
    （下同）208,667元、看護費用88,000元、精神慰撫金2,703
    ,333 元，總計共3,000,000元等語。並聲明：被告應給付原
    告3,000,000元，及自起訴狀繕本送達翌日起，至清償日止
    ，按週年利率5%計算之利息；並陳明願供擔保，請准宣告假
    執行。
二、被告對其確有上開行為於最後審理期日已不爭執，惟以：其
    只是推原告一下，原告請求之慰撫金過高等語置辯。並聲明
    ：駁回原告之訴；如受不利之判決，願供擔保請准宣告免予
    假執行。
三、兩造不爭執之事實：
    原告主張被告於上開時地將原告推倒在地，致其受有上開傷
    害之侵權行為事實，業據其提出高雄醫學院附設中和紀念醫
    院之診斷證明書，及本院刑事庭93年簡字第5974號刑事判決
    為證，並為被告所不爭執，且經本院依職權調取上開刑事案
    件卷宗查明屬實，原告主張之上開事實，自足認定屬實。
四、得心證之理由：
（一）按，「因故意或過失，不法侵害他人之權利者，負損害賠
      償責任。」；「不法侵害他人之身體或健康者，對於被害
      人因此喪失或減少勞動能力或增加生活上之需要時，應負
      損害賠償責任。」；「不法侵害他人之身體、健康、名譽
      、自由、信用、隱私、貞操，或不法侵害其他人格法益而
      情節重大者，被害人雖非財產上之損害，亦得請求賠償相
      當之金額。」，民法第184條第1項前段、第193條第1項、
      第195條第1項前段分別定有明文。本件被告確有傷害原告
      身體法益之不法侵權行為，已如前述，原告自得依上開法
      條之規定請求被告賠償其財產上及非財產上之損害。
（二）被告於最後辯論期日以前之辯論期日雖曾辯稱上開傷害結
      果之發生係因原告酒醉阻擋被告去路，並辱罵被告，被告
      隨手撥開原告通行，詎原告因酒醉重心不穩不慎倒地碰擊
      地面而致受傷，故原告亦與有過失云云。惟按，「損害之
      發生或擴大，被害人與有過失者，法院得減輕賠償金額，
      或免除之。」，民法第217條固定有明文，惟本條規定所
      謂被害人與有過失，係指被害人之行為為損害之共同原因
      ，且其過失行為並有助成損害之發生或擴大者而言。經查
      ，本件原告僅是說語偏袒訴外人林素幸而與原告發生口角
      爭執，並因酒醉擋住被告去路而已，並無任何與被告互毆
      之行為，被告只須不予理會及繞路通行即可，原告之上開
      行為自非致使其本人受有上開傷害之共同原因，自與所謂
      與有過失之規定不符，故被主張原告就損害之發生與有過
      失並請求減免賠償責任，即不足採。
（三）茲就原告請求之各項損害賠償金額是否准許，分別審核如
      下：
  １、醫療費用部分：原告主張其共支出醫療費用208,667元（
      收據金額總計為209,397元，惟原告僅請求208,667元），
      業據其提出高雄醫學大學附設中和紀念醫院之住院醫療費
      用收據9紙為證，並為被告所不爭執，其此部份主張，自
      足以認為屬實，其此部份之請求，為有理由，應予准許。
  ２、看護費用部分：原告主張因被告之上開傷害行為住院醫療
      共支出看護費用88,000元（自93年9月8日起至同年10月22
      日止），業據其提出仁愛看護中心收據6紙為證，並為被
      告所不爭執，而該費用既為原告增加生活上之需要而支出
      ，且為必要，則其此部份之請求，為有理由，應予准許。
  ３、精神慰撫金部分：按，慰撫金金額之酌定，除審酌被害人
      所受傷害之程度外，尚應審酌兩造之身份地位、學識經歷
      、財產狀況、痛苦程度等情節而定之。本院審酌原告所受
      之傷勢為頭部外傷併顱內出血及顱骨骨折、合併左側肢體
      偏癱等，已達「左側肢體偏癱」之程度，其無法自行料理
      生活起居及自由行動，需長期賴人照護，其精神受有莫大
      痛苦可堪認定；而原告為高雄農工畢業，以臨時工為業，
      每天收入約1,000至1,200元，被告係國中畢業，以臨時工
      及駕駛為業，每月收入約20,000元等情，業據兩造於本院
      審理中陳明在卷；被告名下有薪資所得75,000元及汽車1
      輛等財產原告名下有房屋、土地各1筆、汽車2輛，有本院
      依職權查詢之稅務電子閘門財產所得調卷明細表各1份在
      卷可稽；兩造並不認識且無仇怨，僅係因細故發生爭執，
      而被告係徒手將原告推倒在地，且事後亦有與原告和解之
      誠意，僅因資力不足而無法達成和解等，兩造之上開身份
      、地位、教育程度、經濟狀況，及原告所受上開傷害之精
      神痛苦等一切情狀，認原告請求精神慰撫金2,703,333元
      ，尚屬過高，而應以600,000元始為適當，其此部份之請
      求，應予准許；至於原告逾此數額之請求，為無理由，不
      應准許。
  ４、綜上各項金額，原告可得請求之金額合計共為896,667元
      （208,667＋88,000＋600,000＝896,667元）。
五、綜上所述，原告依侵權行為之法律關係請求被告給付之上開
    金額及利息，於896,667元之範圍內，及自起訴狀繕本送達
    翌日即94年3月5日起至清償日止，按週年利率5%計算之利息
    部份，為有理由，應予准許；至於原告逾此部分之請求，為
    無理由，應予駁回。
六、兩造陳明願供擔保，聲請宣告假執行，或免為假執行，經核
    原告勝訴部分，合於法律之所定，爰酌定相當之擔保金額分
    別准許之。至原告其餘假執行之聲請，因訴之駁回而失所依
    附，不應准許，應予駁回。
七、據上論結：本件原告之訴，為一部有理由，一部無理由，依
    民事訴訟法第79條、第390條第2項、第392條第2項，判決如
    主文。
中　　華　　民　　國　　94　　年　　5　　月　　12　　日
                  民事鳳山分庭法　官　郭文通
正本係照原本作成。
如對本判決上訴，須於判決送達後20日內向本院提出上訴狀。
中　　華　　民　　國　　94　　年　　5　　月　　12　　日
                                書記官　李崑良
